臺灣臺東地方法院民事判決
                                      110年度原簡字第3號
原      告  陳徐淑秋
訴訟代理人  蕭芳芳律師（法扶律師）
被      告  陳妃禹  
訴訟代理人  黃建銘律師（法扶律師）
上列當事人間請求損害賠償事件，原告提起刑事附帶民事訴訟，
經本院刑事庭裁定移送前來（109年度原交附民字第8號），本院
於民國110年4月13日言詞辯論終結，判決如下：
    主    文
被告應給付原告新臺幣（下同）966,097元，及自民國109年2月1
5日起至清償日止，按週年利率百分之5計算之利息。
原告其餘之訴駁回。
訴訟費用由被告負擔百分之52，餘由原告負擔。
本判決得假執行，但被告如以966,097元為原告預供擔保後，得
免為假執行。
原告其餘假執行之聲請駁回。
    事    實
一、原告主張：
  ㈠被告於民國108年1月5日13時50分許，駕駛車牌號碼0000-00
    號自小客車（下稱被告汽車），沿臺東縣臺東市更生路由東
    往西方向行駛，行至更生路與錦州街交岔路口附近，欲超越
    同向車道右前方原告所騎乘之車牌號碼000-000號普通重型
    機車（下稱原告機車）時，竟疏未注意保持超車之安全間隔
    ，致與原告機車發生碰撞，使原告受有左側脛骨平台粉碎性
    骨折併左膝脫位術後、左腳踝關節孿縮等傷害，並受有下列
    損害：
    ⒈醫藥費151,032元：
  　  ⑴台東馬偕醫院之醫療費148,267元：
  　　  原告於本件車禍事故發生後，經送台東馬偕醫院診治，
        共支出醫療費148,267元，其中病房費自付額10,200元
        、24,000元部分，係因原告因於該醫院開刀時，因健保
        病房無空床，僅能入住自費病床病房；另材料費自付額
        68,783元部分，係因醫生表示選擇健保給付之材料後，
        須再次開刀取出鋼釘及鋼板，若選擇自費材料，則無須
        再次手術，可減少再次手術之醫療費用，故均屬必要之
        醫療費支出。
    　⑵花蓮慈濟醫院、台東基督教醫院、陳東佑皮膚科之醫療
        費1,225元、360元、1,180元：
    　  原告因本件車禍事故傷勢，後續至花蓮慈濟醫院骨科、
        台東基督教醫院骨科檢查病情；另原告因系爭車禍導致
        免疫力下降產生帶狀皰疹而至陳東佑皮膚專科診所就診
        ，故上揭醫療費支出，故亦屬必要之醫療費支出。
    ⒉醫療器材費用10,979元： 
      除必要醫材器材費用3,479元外，原告因受傷無法上下樓
      梯，而另支出7,500元購置單人床組放置家中1樓以供休息
      之用，合計支出10,979元。
    ⒊看護費用194,800元：
      原告因本件車禍事故，於108年1月5日至108年5月3日需專
      人看護，而支出看護費194,800元。
 　 ⒋看護伙食費16,900元：
    　原告為職業看護人員，知道依看護業的習慣，一般做家庭
      班看護都是由家屬另提供伙食，故看護伙食費不算在看護
      費內，而伊所支出看護伙食費16,900元部分，此部分支出
      自屬必要。
　　⒌營養品費用10,394元：
　　　原因為了使傷口骨骼早日恢復，而支出共10,394元購買營
      養品，此部分支出亦屬必要。
　　⒍交通費24,723元：
  　　原告因腳傷無法騎車，故往返台東馬偕醫院回診時均需僱
      車代步，並因而支出交通費20,741元；另原告於此期間前
      往其他醫院診療及外出辦事，亦支出計程車費3,982元，
      合計支出交通費24,723元，此部分支出亦屬必要。
 　 ⒎不能工作之損失658,800元：
  　　原告任職於慈宏企業社看護中心，該看護中心係承攬台東
      馬偕醫院看護工作，原告月薪為36,600元，又看護工作係
      須使用勞力之粗重工作，原告因系爭車禍受傷無法承重，
      18個月無法上班，損失金額為658,800元（計算式：36,60
      0×18＝658,800）。
 　 ⒏精神慰撫金800,000元：
  　　原告因本件車禍事故受有上開傷害，需至醫院開刀及復健
      ，生活不便需他人照顧，後續更有退化現象及種種後遺症
      ，其所受之精神痛苦無以復加，爰請求精神慰撫金800,00
      0元。
  ㈡綜上，被告應賠償原告金額合計為1,867,628元，爰依民法第
    184條、第193條、第195條第1項之規定請求。並聲明：⒈被
    告應給付原告1,867,628元，及自附帶民事起訴狀繕本送達
    翌日起至清償日止，按週年利率百分之5計算之利息。⒉願供
    擔保請准宣告假執行。
二、被告則以：
  ㈠就原告因本件車禍事故受有傷害，及原告就本件車禍事故發
    生並無過失，應由被告負全部的肇事責任等情不爭執，惟就
    原告請求金額有下列爭執：
　  ⒈醫療費用部分：
  　　⑴台東馬偕醫院醫療費部分，其中病房費自付額10,200元
        、24,000元部分，因台東馬偕醫院已回函表示原告住院
        時尚有健保病床，而原告選擇非健保病床，其所生之病
        房費自負額自不能向被告請求；另原告既選擇非健保給
        付之材料，其自付額自應由原告自行吸收。
  　　⑵陳東佑皮膚科就診之醫療費用部分，與本件車禍無直接
        關係；另有關花蓮慈濟醫院、台東基督教醫院之醫療費
        用部分，無轉診必要性，非屬必要的醫療費用。
　  ⒉醫療器材輔助器及醫材費用部分：
　  　其中「床組」部分，與本件車禍間無直接關聯性，應予剔
      除。
　  ⒊看護費用部分：不爭執。
  　⒋看護伙食費部分：
    　應已包含於看護費用中，不應另外請求，應予剔除。
　  ⒌營養品費用部分：
　  　原告未釋明與本件損害賠償之關聯性，應予剔除。
 　 ⒍交通費部分：
 　 　就往返台東馬偕醫院20,741元部分不爭執，其餘部分應與
      本案無關，應予剔除。
  　⒎不能工作之損失部分：
  　　原告就其每月薪資36,600元未提出證明。另依台東馬偕醫
      院之診斷證明，原告係目前不宜從事勞力工作，而並非無
      法工作，是原告請求18個月薪資所憑無據。
　  ⒏精神慰撫金部分：
　  　原告請求金額過高，應以50,000元已足。
  ㈡被告前於刑事部分已同意賠償原告200,000元作為緩刑條件，
    此部分具執行力，應予扣除，是被告就原告之請求金額於44
    ,800元（計算式：194,800＋50,000－200,000＝44,800）以內
    部分不爭執等語。並聲明：1.原告於44,800元以外之請求及
    其假執行聲請應予駁回。2.如受不利判決，願供擔保請准宣
    告免為假執行。
三、本件不爭執事項（見本院卷第155頁）：
  ㈠被告於108年1月5日13時50分許，駕駛被告汽車沿臺東縣臺東
    市更生路由東往西方向行駛，行至更生路與錦州街交岔路口
    附近，欲超越同向車道右前方之原告機車時，本應注意駕駛
    由前車左側超越時，疏未注意保持超車之安全間隔，致與原
    告機車發生碰撞，使原告受有左側脛骨平台粉碎性骨折併左
    膝脫位術後、左腳踝關節孿縮等傷害。
  ㈡交通部公路總局臺北區監理所花東區車輛行車事故鑑定委員
    會鑑定意見書記載：被告駕駛自用小客車由前車左側超越時
    ，未充分注意並保持安全間隔，為肇事原因；原告駕駛普通
    重型機車無肇事因素。故被告就本件車禍事故應負完全的肇
    事責任。
  ㈢原告因本件車禍事故所支出往返台東馬偕醫院之交通費用金
    額為20,741元。
  ㈣被告並未依本院109年度原交易字第2號刑事判決所諭知之緩
    刑條件，於109年6月30日前給付原告200,000元，被告無從
    在本件應賠償金額中主張扣抵此部分之金額。
四、爭點之所在：原告之各項請求，有無理由？金額為何？
五、本院之判斷：
　㈠被告為一部認諾部分：
　  按當事人於言詞辯論時為訴訟標的之認諾者，應本於其認諾
    為該當事人敗訴之判決，民事訴訟法第384條定有明文。又
    所謂訴訟標的之認諾，係指被告就原告所請求之訴訟標的主
    張之全部或一部，向法院承認其為有理由之陳述而言。又按
    上訴人既於言詞辯論時為訴訟標的之認諾，法院即應不調查
    原告所主張為訴訟標的之法律關係是否果屬存在，而以認諾
    為該上訴人敗訴之判決基礎（最高法院45年台上字第31號判
    例意旨參照）。查本件被告就原告之請求，為答辯聲明：於
    44,800元以外之請求及其假執行聲請應予駁回等語，已就原
    告在44,800元部分之請求為一部認諾（見本院卷第170頁）
    ，依照前揭說明，本院就上開部分自應本於被告之一部認諾
    為其敗訴之判決。
　㈡未經被告認諾部分，原告請求以921,297元為有理由：  
　  ⒈按因故意或過失，不法侵害他人之權利者，負損害賠償責
      任；汽車、機車或其他非依軌道行駛之動力車輛，在使用
      中加損害於他人者，駕駛人應賠償因此所生之損害；不法
      侵害他人身體、健康者，對於被害人因此喪失或減少勞動
      能力，或增加生活上之需要時，應負損害賠償責任；不法
      侵害他人之身體、健康、名譽、自由、信用、隱私、貞操
      ，或不法侵害其他人格法益而情節重大者，被害人雖非財
      產上之損害，亦得請求賠償相當之金額。民法第184條第1
      項前段、第191條之2前段、第193條第1項、第195條第1項
      分別定有明文。
　  ⒉查本件損害發生，應由被告負全部肇事責任，業為兩造所
      不爭執，已如前揭三、㈡所述，自應由被告就原告所受損
      害負賠償之責，茲就原告本件請求賠償之項目及金額，審
      酌如下：
　    ⑴原告請求醫療費用部分以46,509元為有理由，逾此部分
        為無理由：
  　    ①原告雖提出台東馬偕醫院總金額為148,267元之醫療費
          用收據（見附民卷第21-71、77-81頁）。惟其中108
          年1月18日收據中病房費自付額10,200元、24,000元
          部分，因台東馬偕醫院已函復該院於原告急診入住該
          院時有先提供健保床（680C），但後續原告實際入住
          單人房（885A）之原因，因時隔久遠而無從得知，惟
          該院入住床位會依患者意願安排，且會經患者家屬同
          意等情，有該院109年12月3日以馬院東醫事乙字第10
          90016365號函可證（見本院卷第124頁），而原告復
          未舉證其於上開住院期間台東馬偕醫院已無健保床位
          ，使其因無從選擇而入住非健保床位，從而，自難認
          上開病房費自付額屬必要之醫療費用。另審視上揭10
          8年1月18日醫療費用收據，其「材料費」之醫療費金
          額72,849元中，健保點數、自付金額分別為4,066元
          、68,783元，可知本次醫療所需使用之醫療材料，已
          有健保給付之品項可供原告選擇，而無需另行自費支
          出，而原告既因自身考量而選擇非健保給付之材料，
          致有自付金額68,783元之支出，難謂屬醫療必要費用
          ，自應由原告自行吸收。從而，原告於台東馬偕醫院
          所支出之必要醫療費用金額為45,284元（計算式：14
          8,267元－10,200元－24,000－68,783＝45,284）。
  　    ②至原告在陳東佑皮膚科就診之醫療費用部分，原告未
          證明與本件車禍事故有何直接關係；又台東基督教醫
          院之醫療費用部分，業據該院以109年12月1日東基事
          字第109126號函復本院本件無轉診必要性（見本院卷
          第105頁），亦難認屬必要醫療費用，均應予以剔除
          。
    　  ③至花蓮慈濟醫院之醫療費用1,225元部分，本院審酌原
          告於本件事故於108年1月5日發生後，於109年3月19
          日仍持續復健，有台東馬偕醫院診斷證明書可證（見
          本院卷第73頁），可知原告於108年7月17日前往花蓮
          慈濟醫院就診時，其傷勢仍未痊癒；並參酌花蓮慈濟
          醫院屬花東地區唯一「醫學中心級」醫院，有該院網
          頁簡介可證（見本院卷第172-173頁）。則原告於其
          傷勢久未痊癒之情形下，前往花蓮慈濟醫院進一步診
          療以瞭解其病況，亦符合一般民眾就醫常情，從而，
          此部分之醫療費用支出尚難謂不必要。
  　　  ④綜上，原告請求醫療費用部分，以46,509元（計算式
          ：45,284＋1225＝46,509）為有理由，逾此部分為無理
          由。
 　   ⑵原告請求醫療器材費用部分以3,479元為有理由，逾此部
        分為無理由。
  　　  原告因本件車禍事故，而購買助行器、醫療耗材及租借
        骨科輪椅、便盆椅、沐浴椅等設備，而支出3,479元等
        情，業據原告提出相關發票、收據及估價單可證（見附
        民卷第123-137頁），堪信為真實。至原告主張其因受
        傷無法上下樓梯，而以7,500元購置單人床組供其在家
        中1樓休息使用部分。本院審酌原告並未提出醫囑內容
        為應購買床組作為休息使用之診斷證明書，且依原告提
        出之床組估價單及商家名片（見附民卷第123頁），可
        知原告係向一般俱行購買非醫療用之一般床組，從而，
        實難認此床組之購置與本件原告所受傷勢有何直接關聯
        ，自難認此床組屬必要之醫療器材，難認原告請求有據
        。綜上，原告此部分請求以3,479元為有理由。
  　  ⑶原告請求看護費用194,800元部分：業據原告表示不爭執
        （見本院卷第44頁），自應逕予採信。
　    ⑷原告請求看護伙食費16,900元部分，為無理由。
　      原告雖提出慈宏企業社看護中心看護之工資計算單1紙
        （見本院卷第145頁），以作為其主張看護伙食費不包
        含在看護費用之內，而另應由雇主支出之依據。惟經審
        視該工資計算單，其上並未載明雇主除看護費外，另要
        支付看護伙食費，而僅載明若有供餐且不扣看護費用，
        則看護不離開雇主的家；若未供餐，則雇主應提供看護
        50-60分鐘的用餐時間等情，業為兩造所不爭執（見本
        院卷第154頁），足認看護伙食費並非僱用看護之必要
        支出，原告可選擇給予看護用餐時間或自行供餐以換取
        不給予看護用餐時間，而依卷內所示原告病況，亦難認
        原告有受看護不間斷看護服務（即無法給予看護用餐時
        間）之必要。從而，自難認此部分支出屬必要費用。
　    ⑸原告請求營養品費用部分10,394元，為無理由。
 　 　  原告雖以其因骨頭受傷，需補充鈣、B群、蛋白素等營
        養，故有購買營養品之必要。惟上開營養於一般人每日
        膳食中均非難以獲得，又原告復未提出相關醫囑指示其
        有自行購買營養品服用之必要，自難認此部分支出屬必
        要費用。
 　   ⑹原告請求交通費部分以22,309元為有理由，逾此部分則無理由。
  　    ①查兩造就原告往返台東馬偕醫院所支出之交通費20,741元部分不爭執，已如前揭三、㈢所述，自應認屬必要之支出。
    　  ②又原告前往花蓮慈濟醫院就診之必要性，既為本院所肯認（見上揭⒈⑶所述），而依原告當時腳部受傷之身體狀況，亦可認原告有受他人協助陪同前往他縣市就診之必要。從而，原告與其同行者此次就診之交通費，自亦屬必要費用。而原告因此次就診而支出其與同行者之交通費1,568元，業據其提出火車票及計程車乘車證明、免用發票收據等件為證（見本院卷第331、333頁），自堪採信，則其請求此部分交通費1,568元，自屬有理由。
    　  ③至原告於受傷期間前往其他醫院診療及外出辦事所支出之交通費2,414元，難認與原告本件車禍事故有直接關聯性，自難認其請求有理由。
  　    ④綜上，原告請求交通費部分以22,309元（計算式：20,741＋1,568＝22,309）為有理由，逾此部為無理由。
      ⑺原告請求不能工作之損失部分以549,000元為有理由，逾
        此部分為無理由。
  　    查原告於本件車禍事故前，係以從事看護工作為業，每
        月平均收入為36,600元等情，業據原告提出之慈宏企業
        社看護中心出具之107年度陳徐淑秋看護工作實際收入1
        紙可證（見本院卷第76-77頁）。再參酌原告所提出之
        台東馬偕醫院109年3月19日乙種診斷證明書（見本院卷
        第73頁，此為本件言詞辯論終結前原告所提出之最新診
        斷證明書），已載明原告受有左側脛骨平台粉碎性骨折
        併左膝脫位術後、左腳踝關節孿縮等傷害，且醫師囑言
        欄上載明原告「目前需枴杖助行，不宜從事勞動工作」
        、最後1次復健科就診日期為109年3月19日等情；並審
        酌原告所從事之看護工作，為需體力勞動及行走之工作
        ，倘原告仍需枴杖助行，必不能勝認此項工作等情。本
        院認原告自108年1月至109年3月等15個月間，確因本件
        車禍事故所生之傷勢而不能工作。從而，原告請求不能
        工作損失549,000元（計算式：36,600×15＝549,000），
        為有理由，逾此部分，原告未證明其因上開傷勢而有不
        能工作之情形，自應予以駁回。
  　  ⑻原告請求精神慰撫金部分，以150,000元為有理由，逾此
        部分為無理由。
  　　  查原告係高職畢業，從事看護工作，每月薪資約36,600
        元，因原告長子現無工作，原告需資助扶養3位孫子女
        ，業經原告陳明在卷（見本院卷第80頁）；又原告因本
        件事故發生而受有左側脛骨平台粉碎性骨折併左膝脫位
        術後、左腳踝關節孿縮等傷害，致自108年1月至109年3
        月等15個月持續回診等情，已如上述，足見其傷勢非輕
        ，且對原告之生活造成重大且長時間的影響，故原告之
        身體及精神上受有相當之痛苦，堪可認定。而被告目前
        以打零工為生，借住親友家，名下僅有車齡12年之自小
        客車1部（尚有貸款），別無其他財產等情，亦為被告
        具狀陳明（見本院卷第82頁）。本院審酌前述兩造身分
        、地位、經濟狀況及原告所受傷勢等一切情狀，認原告
        此部分請求金額過高，應減為150,000元，始為允當，
        逾此部分，不應准許。
　　2、綜上所述，本件原告請求有理由之金額為966,097元（即
        醫療費46,509元＋醫療器材費用3,479＋看護費用194,800
       元＋交通費22,309元＋不能工作損失549,000元＋精神慰撫
       金150,000元＝966,097元），扣除前揭㈠經被告一部自認
       之44,800元，則本件未經被告認諾部分之請求以921,297
       元為有理由。
　㈢又被告並未依本院109年度原交易字第2號刑事判決所諭知之
    緩刑條件，於109年6月30日前給付原告200,000元，被告無
    從在應賠償金額中主張扣抵此部分之金額等情，業為兩造不
    爭執，已如上揭三、㈣所述。從而，被告之答辯聲明認應扣
    除此部分金額，自無理由。
　㈣按給付無確定期限者，債務人於債權人得請求給付時，經其
    催告而未為給付，自受催告時起，負遲延責任。其經債權人
    起訴而送達訴狀，與催告有同一之效力，民法第229條第2項
    定有明文。又遲延之債務，以支付金錢為標的者，債權人得
    請求依法定利率計算之遲延利息。但約定利率較高者，仍從
    其約定利率；而應付利息之債務，其利率未經約定，亦無法
    律可據者，週年利率為百分之5，亦為同法第233條第1項及
    第203條所明定。本件原告上揭請求，並未定有給付之期限
    ，而本件附帶民事起訴狀繕本係於109年2月14日送達被告，
    有卷附送達證書可憑（見附民卷第459頁）。從而，原告請
    求自109年2月15日（即附帶民事起訴狀繕本翌日）起至清償
    日止，按週年利率百分之5計算被告應賠償金額之遲延利息
    ，自屬有據。
六、綜上所述，原告本於侵權行為之法律關係，請求被告給付96
    6,097元，及自109年2月15日起至清償日止，按週年利率百
    分之5計算之利息，洵屬正當，應予准許。至原告逾上開部
    分之請求，即屬無據，應予駁回。
七、本0件原告勝訴部分，係本於被告認諾及依民事訴訟法第427
    條第1項適用簡易程序所為被告敗訴之判決，依同法第389條
    第1項第1、3款規定，應依職權宣告假執行。並依同法第392
    條第2項規定，宣告被告預供擔保，得免為假執行。
八、本件事證已臻明確，兩造其餘攻擊防禦方法及舉證，核於判
    決結果不生影響，爰不一一論斷，附此敘明。
九、訴訟費用負擔之依據：民事訴訟法第79條。 
中　　華　　民　　國　 110　　年　　4　　月　　23　　日
                  民事第一庭  法  官  李立青
以上正本係照原本作成。
如對本判決上訴，須於判決送達後20日內向本庭提出上訴狀。如
委任律師提起上訴者，應一併繳納上訴審裁判費。
中　　華　　民　　國　　110 　年　　4 　　月　　26　　日
                              書記官  劉雅文